臺灣桃園地方法院刑事判決　　　　　　　　　　　　　九十年度易字第二五五號
　　公　訴　人　臺灣桃園地方法院檢察署檢察官
　　被　　　告　甲○○
右列被告因詐欺案件，經檢察官提起公訴（九十年度偵字第八九九七號），本院判決
如左：
    主  文
甲○○無罪。
    理  由
一、公訴意旨略以：被告甲○○基於意圖為自己不法所有而詐取他人財物之犯意，明
    知其並無將其所有車牌為ＬＥ─九六九六號之自小客車供抵押之意，竟於民國八
    十四年三月間，至桃園縣桃園市○○路二二二號陳建宏經營之國聯當鋪，向國聯
    舖當鋪之店長乙○○佯稱：其需款孔急，希能借其新臺幣（下同）十萬元，並將
    該車質押予鄭女，使鄭女信以為真，並進而陷於錯誤，將十萬元借予甲○○，旋
    甲○○以暫須用車為由請鄭女先將車返還其使用，鄭女復不疑有他，將該車交予
    甲○○，李某於取得該車後，立將其出售予他人而不知去向，因認被告涉有刑法
    第三百三十九條第一項之詐欺取財罪嫌云云。
二、按犯罪事實應依證據認定之，無證據不得推定其犯罪事實，又不能證明被告犯罪
    者，應諭知無罪判決，刑事訴訟法第一百五十四條、第三百零一條第一項分別定
    有明文。按刑法第三百三十九條第一項詐欺罪之成立，以意圖為自己或第三人不
    法所有，以詐術使人將本人或第三人之物交付為要件，所謂以詐術使人交付，必
    須被詐欺人因其詐術而陷於錯誤，若其所用方法，不能認為詐術，亦不致使人陷
    於錯誤，即不構成該罪（最高法院四十六年台上字第二六○號判例意旨參照）。
    本件訊之被告甲○○固坦承將其所有ＬＥ─九六九六號之自小客車典當予國聯當
    舖得款十萬元等情不諱，惟辯稱：伊當時向當舖表示典當之小客車仍在分期付款
    中，因亟需用款又缺錢，所以才持車典當，並依規定向當舖借車使用，事後因未
    按期繳納車款，典當之小客車才遭銀行取回，並非自行脫手出售，絕無欺騙當舖
    之行為等語。
二、經查：
    (一)被告所有之ＬＥ─九六九六號之自小客車係因被告未按期繳納分期付款，經世
      華聯合商業銀行股份有限公司（下稱世華銀行）聲請強制執行點交車輛，經本
      院於八十四年十月十八日執行取回車輛點交予世華銀行，此經本院調閱本院八
      十四年度執字第五五一五號取回車輛卷核閱屬實，並有八十四年十月十八日執
      行筆錄、本院八十四年十月十八日桃園秀民執五字第五五一五號函附於該卷可
      稽，而非被告擅自將車輛出售予他人，公訴人指被告於典當後並得前開自小客
      車使用後即將之出售他人，與事實不符。
    (二)被害人國聯當舖店長乙○○於本院審理中供稱：伊知悉被告之小客車有設定動
      產抵押，所以當時要求被告要把車子押在當舖，因被告說他要做生意，需要車
      子代步，故同意被告把車子開走，典當當時就沒有押車，但是伊有告訴被告先
      借他一個月，他必須按期繳息，且要繳納銀行貸款，但被告借車後，就除借車
      當時繳納的一期利息外，其餘就沒有繳，人車都不見了。‧‧‧‧（問：把車
      借給來當舖押車借款者使用是你們一般業務常見情形嗎？）伊知道一般要把車
      子押給當舖借款都是很缺錢的人，會視情狀決定（是否將車再交給借款者使用
      ），當舖也備有借車使用切結書，一般說來，如果是分期付款的車子，原則上
      一定要押車，不敢讓對方開回去，但是如果借錢的人就是要靠車子謀生，為了
      他能夠清償借款，伊當舖也會出借，當時被告就是說他一定要用車子接送小孩
      代步，所以就把車子交給他使用，但當時伊有特別告訴他，如果銀行貸款無法
      繳納一定要通知伊，伊會想辦法幫他處理車子，不要直接讓銀行取回，但被告
      並未告知等語（見本院九十一年九月二日審判筆錄）。由告發人乙○○之前開
      供述可知，國聯當鋪係在明知被告財力不佳需錢孔急之情況下，仍同意出借十
      萬元，因慮及借款人泰半財力窘困，為使借款之債務人有更良好之清償能力，
      故在被告要求借用典當之小客車時，依一般作業方式，要求被告填妥「押當車
      輛借用切結書」後，將典當之小可車交給被告使用。故被告並未隱瞞其資力狀
      況困窘之情形，被害人國聯當舖於被告前來當車借款當時即以明知此情，本於
      將本求利之經營，而借款予被告；乙○○將被告典當之小客車出借予被告，乃
      屬一般當舖業者經營之手法，而非被告蓄意施詐之結果，且是否將典當之小客
      車設定動產抵押權，債權人即被害人國聯當舖有決定之權，尤不得以前開自小
      客車事後遭動產抵押權人依法執行取回車輛，遽行推論被告於典當當時即無意
      提供小客車設定抵押或典當之意圖。
    (三)末查，被告係於八十四年三月二十日向被害人國聯當舖當車借款，有押當車輛
      借用切結書在卷可稽。而被告之小客車則於八十三年五月五日向世華銀行借款
      四十五萬元，並設定動產抵押權，被告均按期繳息，至八十四年六月五日起始
      未按期攤還，此有世華銀行中期擔保放款查詢卡、動產抵押契約書、聲請強制
      執行點交車輛狀附於本院八十四年度執字第五五一五號卷內可參，雖被告知悉
      繳款不正常之情怠於通知被害人國聯當舖，使被害人提前瞭解其債務受償度降
      低，惟除非被告同意，被害人依法並無強制介入處理被告所有前開小客車之權
      利，被告是否有告知無力繳納汽車貸款，並非被害人國聯當舖於借款予被告之
      際之評估重點，且當舖業者就其業務上可能發生之呆帳風險，本有評估，亦不
      得以被告於車輛遭強制取回未告知被害人國聯當舖，遽認其在借款當時有詐欺
      之故意。
    (三)綜上所述，被告於典當借款當時並無施用詐術，已如前述，典當車輛係遭被告
      之債權人世華銀行強制取回而非遭被告出售得利，足見本件純係債務不履行之
      民事法律糾葛而與詐欺罪行為無涉。此外，復查無其他積極證據足資證明被告
      有公訴意旨所指之犯行，依法自應為被告無罪之諭知。
據上論斷，應依刑事訴訟法第三百零一條第一項，判決如主文。
本案經檢察官何祖舜到庭執行職務。
中      華      民      國      九十一      年    九    月十六    日
                                臺灣桃園地方法院刑事第五庭
                                    法  官  林  孟  宜
右正本證明與原本無異。
如不服本判決，應於判決送達後十日內向本院提出上訴狀( 應附繕本 )，上訴於
臺灣高等法院。
                                    書記官  陳  淑  瓊
中      華      民      國      九十一      年    九    月     二十六   日
